【裁判字號】    94,交聲,2152
【裁判日期】    950320
【裁判案由】    交管條例聲異
【裁判全文】
臺灣板橋地方法院交通事件裁定        94年度交聲字第2152號
原處分機關  交通部公路總局臺北區監理所板橋監理站
異  議  人
即受處分人  甲○○
上列受處分人因違反道路交通管理處罰條例案件，不服交通部公
路總局臺北區監理所板橋監理站中華民國94年10月6 日板監裁字
裁41-C00000000號裁決處分（原舉發案號：臺北縣政府警察局94
年10月5 日北縣警交字第C00000000 號），聲明異議，本院裁定
如下：
    主  文
異議駁回。
    理  由
一、原處分意旨略以：異議人即受處分人甲○○於民國94年10月
    5 日23時26分許，在臺北市○○○路○ 段211 號處，因駕駛
    車牌號碼GAR-006 號重型機車，有「酒後騎乘機車行駛經酒
    測酒精濃度值為0.42mg/L」之違規行為，經臺北縣政府警察
    局海山分局執勤員警製單當場舉發，且查證違規屬實，爰依
    道路交通管理處罰條例第35條第1 項第1 款規定，裁處罰鍰
    新臺幣（下同）3 萬元，並吊扣其駕駛執照1 年（即12個月
    ）。
二、異議意旨略以：異議人當時因聚餐遭勸酒，並騎乘機車而有
    酒駕情事，對於其他用路人形成可能之威脅，深感歉意，受
    罰亦誠心接受。惟對於現場檢測值有不同見解，蓋現場檢測
    值0.42mg/L有其誤差值，依「呼氣酒精測試器及分析儀檢定
    檢查技術規範」第3.5 條表2 之規定，檢定公差為±5%，另
    依同規範第3.6 條之規定，檢查公差為檢定公表之1.5 倍，
    即為±7.5%，故實際檢測值可合理判斷為0.399mg/L （0.42
    × (1 －5%) ＝0.399）至0.388mg/L（0.42× (1 －7.5%)
    ＝0.388）間 。從而，本案罰鍰應可由原0.42mg/L之3 萬元
    ，合理、合法裁決為0.40mg/L以下之1 萬5 千元等語。
三、按汽車駕駛人飲用酒類或其他類似物後其吐氣所含酒精濃度
    超過每公升0.25毫克（即0.25mg/L）或血液中酒精濃度超過
    0.05% 以上者，不得駕車，道路交通安全規則第114 條第2
    款定有明文。又汽車駕駛人，駕駛汽車經測試檢定酒精濃度
    超過規定標準者，處1 萬5 千元以上6 萬元以下罰鍰，並當
    場移置保管其車輛及吊扣其駕駛執照1 年；因而肇事致人受
    傷者，並吊扣其駕駛執照2 年；致人重傷或死亡者，吊銷其
    駕駛執照，並不得再考領，道路交通管理處罰條例第35條第
    1 項第1 款亦規定明確。
四、經查：
（一）本件異議人即受處分人甲○○於94年10月5 日23時26分許
      ，駕駛車牌號碼GAR- 006號重型機車，行經臺北市○○○
      路○ 段211 號處，為警攔檢對其施以呼氣酒精濃度測試，
      測試值達0.42mg/L，已超過規定標準，經執勤員警製單當
      場舉發，嗣異議人依限到案提出申訴，經原處分機關函請
      舉發單位查證結果，認上開違規屬實，遂依道路交通管理
      處罰條例第35條第1 項第1 款規定，裁處罰鍰3 萬元，並
      吊扣其駕駛執照1 年等情，有舉發違反道路交通管理事件
      通知單、交通違規案件陳述書、交通部公路總局臺北區監
      理所板橋監理站94年10月11日北監板四字第0948105056號
      函、臺北縣政府警察局海山分局94年11月4 日北縣警海交
      裁字第0940042113號函、交通違規申訴案件答辯報告書、
      違反道路交通管理事件裁決書等影本各1 件附卷可稽。異
      議人對於其有酒後駕駛、現場呼氣酒精濃度測試值為0.42
      mg/L等事實，亦經坦承不諱，其違規事實甚為明確。據此
      ，舉發單位執勤員警對異議人製單當場舉發，經異議人到
      案提出申訴，原處分機關於查處後，依道路交通管理處罰
      條例第35條第1 項第1 款規定裁處罰鍰並吊扣駕駛執照1
      年，而其罰鍰金額則依現場呼氣酒精濃度測試值0.42mg/L
      ，適用違反道路交通管理事件統一裁罰基準表，裁處3 萬
      元，洵無違法或不當之處，應予維持。
（二）異議人雖以前揭情詞置辯。然所謂「公差」，即指「法定
      允許之器差」，係在規範法定度量衡器能否通過檢定或檢
      查，而成為適法之計量器具或裝置而言。蓋儀器難求絕對
      精密，器差在所難免，惟為劃一度量衡，確保量測之準確
      ，法文明定度量衡專責機關（即經濟部標準檢驗局）得對
      法定度量衡器施予檢定，並公告應經檢定法定度量衡器之
      標示、構造、檢定公差、檢定合格有效期間、最長使用期
      限及相關技術規範（度量衡法第14條）；經檢定合格在使
      用中之法定度量衡器，應接受檢查，該項檢查之檢查公差
      、檢查方法及相關技術規範，亦由度量衡專責機關公告之
      （同法第16條第1 、2 項）；法定度量衡器非經檢定、檢
      查合格者，不得為計量使用或備置（該法第20條、第21條
      第1 項第1 款）。申言之，「檢定公差」或「檢查公差」
      係由度量衡專責機關依其權責擬訂公告，唯有受檢驗之法
      定度量衡器之器差在上開公差範圍之內，始能通過檢定或
      檢查，而成為適法之計量器具或裝置，否則即不得為計量
      使用或備置。法定度量衡器既經檢定或檢查合格，而成為
      適法之計量器具或裝置，其操作所得之檢測值，即具有相
      當之準確性，縱使客觀上仍不免有些許器差，惟為法定允
      許，行政機關自得逕依操作所得之檢測值，採為認定事實
      及適用裁罰基準之依據。本件異議人對於執勤員警當時所
      使用之呼氣酒精測試器為適法之計量器具乙節並未爭執，
      故原處分機關依現場呼氣酒精濃度測試值0.42mg/L，適用
      違反道路交通管理事件統一裁罰基準表，裁處罰鍰3 萬元
      ，當屬有據。異議人徒以度量衡專責機關為規範法定度量
      衡器之檢定及檢查所訂定「呼氣酒精測試器及分析儀檢定
      檢查技術規範」關於檢定公差及檢查公差之規定，片面採
      用最有利於行為人之可能情況，認其實際上之呼氣酒精濃
      度為0.399 至0.388mg/L 間，顯有誤會。從而，本件異議
      人所稱其呼氣酒精濃度可認定為0.40mg/L以下，而僅應裁
      罰1 萬5 千元云云，據以對原處分機關所為之裁決處分聲
      明異議，經核為無理由，應予駁回。
五、依道路交通管理處罰條例第87條第2 項，道路交通案件處理
    辦法第19條，裁定如主文。
中    華    民    國    95    年    3     月    20    日
                  交通法庭  法  官  朱嘉川
以上正本證明與原本無異。
如不服本裁定應於送達後5 日內向本院提出抗告狀。
                            書記官  陳聖儒
中    華    民    國    95    年    3     月    21    日


司法院資訊處製作；財團法人民間司法改革基金會備份。
